最高法院刑事判決　　　　　　　　　　　　　　　九十三年度台上字第六二二二號
　　上　訴　人　台灣高等法院台南分院檢察署檢察官
　　被　　　告　甲○○
右上訴人因被告違反公職人員選舉罷免法案件，不服台灣高等法院台南分院中華民國
九十三年七月二十一日第二審更審判決（九十三年度上更(一)字第二一七號，起訴案號
：台灣台南地方法院檢察署九十一年度偵字第一二一四三號），提起上訴，本院判決
如左：
    主    文
上訴駁回。
    理    由
按刑事訴訟法第三百七十七條規定：上訴於第三審法院，非以判決違背法令為理由，
不得為之。是提起第三審上訴，應以原判決違背法令為理由，係屬法定要件。如果上
訴理由狀並未依據卷內訴訟資料，具體指摘原判決不適用何種法則或如何適用不當，
或所指摘原判決違法情事，顯與法律規定得為第三審上訴理由之違法情形，不相適合
時，均應認其上訴為違背法律上之程式，予以駁回。本件原判決以公訴意旨略稱：被
告甲○○與告訴人李寶猜均為民國九十一年六月間台南市東區富強里第十七屆里長候
選人，因被告自七十一年八月一日起至八十七年七月三十一日擔任富強里里長，李寶
猜為現任第十六屆里長（任期自八十七年八月一日起至九十一年七月三十一日止），
被告明知李寶猜並未破壞台南市○○路四四六巷八十八號富強里文康中心內之捐款芳
名錄，且該文康中心電話尚未過戶至李寶猜名下，李寶猜亦未使用該處電話，乃意圖
使李寶猜不當選，而於九十一年六月初某日，製作下列不實之宣傳單：「一、文康中
心捐款芳名錄怎麼不見了？文康中心的經費是熱心人士捐助的，基於感謝，我們恭敬
的用大理石芳名錄，誰知李寶猜一上任，就將它打下來，經過抗議，才心不甘情不願
的黏上去，這種不知感恩的人，真是『可悲』！」、「二、八十七年十二月∫八十八
年三月的電話費，不但不繳費，還抵賴不承認，這種貪婪私心已經掩蔽了良心，真是
『可恥』！」。而於同年六月七日散布給該里里民閱讀，足以生損害於李寶猜，因認
被告涉有違反公職人員選舉罷免法第九十二條意圖使候選人不當選，以文字傳播不實
之事罪及刑法第三百十條第二項之加重誹謗罪嫌。經審理結果，認為不能證明被告犯
罪，爰維持第一審諭知其無罪之判決，駁回檢察官在第二審之上訴。已綜合全部卷證
資料，逐一斟酌判斷，詳敘其無從形成被告有罪判決之心證理由，從形式上觀察，並
無判決違背法令之情形存在。查證據之取捨及證據之證明力如何，均屬事實審法院得
自由裁量、判斷之職權，苟其此項裁量、判斷，並不悖乎通常一般之人日常生活經驗
之定則或論理法則，又於判決內論敘其何以作此判斷之心證理由者，即不得任意指摘
其為違法，據為提起第三審上訴之合法理由。按被告有無使候選人不當選，以文字傳
播不實事實之意圖及誹謗之故意？證人杜鴻株之證詞是否可採？而捐款芳名錄外圍與
水泥接縫處凹陷之痕跡，究係遭人破壞所致？抑係因修理牆壁所造成？此乃原審取捨
證據及證據證明力判斷職權之問題，其所為判斷，尚無悖乎一般經驗法則，自不得指
為違法。又刑事訴訟法所稱依法應於審判期日調查之證據，係指與待證事實有重要關
係，在客觀上顯有調查必要性之證據而言，故其範圍並非漫無限制，必其證據與判斷
待證事實之有無，具有關連性，得據以推翻原判決所確認之事實，而為不同之認定，
若僅係枝節性問題，或所證明之事項已臻明瞭，當事人聲請調查之證據，僅在延滯訴
訟，甚或就同一證據再度聲請調查，自均欠缺其調查之必要性，原審未依聲請為無益
之調查，皆無違法可言。按捐款芳名錄外圍與水泥接縫處確有凹陷之痕跡，係遭人破
壞所致，已經原審調查清楚、審認明白，事證已臻明確，自無再傳喚興建文康中心當
時黏貼捐款芳名錄之工人及油漆工黃金煌、洪瑋　甚或囑託專業機關鑑定之必要。原
審未為無異之調查，尤無應於審判期日調查之證據未予調查之違法可言。上訴意旨置
原判決上開明確論斷於不顧，對原審取捨證據及證據證明力判斷之審判職權行使，任
憑己見，或就同一證據資料為相異之評價，或就不影響於判決本旨事項再為事實上之
爭辯，均與法律規定得為第三審上訴理由之違法情形，不相適合，其上訴為違背法律
上之程式，應予駁回。
據上論結，應依刑事訴訟法第三百九十五條前段，判決如主文。
中　　　華　　　民　　　國　　九十三　　年　　 十一 　　月　　二十五　　日
                              最高法院刑事第四庭
                                  審判長法官  紀　俊　乾
                                        法官  黃　正　興
                                        法官  劉　介　民
                                        法官  陳　東　誥
                                        法官  孫　增　同
      右正本證明與原本無異
                                              書  記  官
中　　　華　　　民　　　國　　九十三　　年　　 十一 　　月　　二十六　　日
                                                                        Ｌ
